臺灣臺北地方法院民事判決
110年度建字第147號
原      告  宏信工程有限公司

法定代理人  張芸菀（原名：張雪梅）

訴訟代理人  廖文華  
            歐翔宇律師
被      告  星晟元工程有限公司


法定代理人  李婷婷  
訴訟代理人  凌敬勇  
上列當事人間請求給付工程款事件，本院於民國111年8月11日言
詞辯論終結，判決如下：
    主  文
被告應給付原告新臺幣壹佰參拾肆萬伍仟元，及自民國一一零年
三月三十一日起至清償日止，按週年利率百分之五計算之利息。
訴訟費用由被告負擔。
    事實及理由
壹、程序部分：   
　　被告經合法通知，未於最後一次言詞辯論期日到場，核無民
    事訴訟法第386條各款所列情形，爰依原告聲請，由其一造
    辯論而為判決。
貳、實體部分：
一、原告起訴主張：
　　原告承攬被告所發包位於臺北市內湖區康寧路與東湖路口工
    地（即內湖321-連續壁工程）之舊電塔基礎破碎工程（下稱
    系爭工程），雙方簽訂採購單並約定承攬總價為新臺幣（下
    同）304萬5000元，嗣原告依被告指示完成系爭工程之施作
    ，惟被告僅支付工程款170萬元，尚有工程款134萬5000元未
    清償，經原告屢次催討仍未給付，爰依兩造間契約關係及承
    攬法律關係提起本件訴訟等語，並聲明：被告應給付原告13
    4萬5000元，及自支付命令狀送達翌日起至清償日止，按週
    年利率5%計算之利息。
二、被告則以：
　　系爭工程為內湖321-連續壁工程之前期工程，被告委由原告
    施作系爭工程，並已約明「施作範圍為將舊電塔基座基礎之
    混凝土及鋼筋排除致連續壁可施作完成為止」。嗣原告於民
    國108年12月間第1次進場施工至109年2月完成，惟被告欲行
    接續工程時，發現舊電塔基座基礎之混凝土及鋼筋未完全排
    除，即通知原告再度進場施作，原告於109年4月第2次進場
    施作後，109年7月被告施作電塔基礎破碎處之連續壁單元編
    號1及編號61抓掘時發現舊基礎並未完全排除，雖立即通知
    原告尋求解決方式，然基於施工場所及工期限制而無法等待
    原告再度進場施作，便以連續壁機具及現有機具強行排除舊
    基礎而繼續施作，故原告未依約完成系爭工程，並造成被告
    施工損失，縱認完成，亦施工深度不足有瑕疵，致被告受支
    出額外修補瑕疵或增加工程費102萬1373元之損失，且該部
    分損失被告已於110年2月3日告知原告直接於剩餘工程款內
    扣除，僅尚欠原告工程款32萬3627元（計算式：134萬5000
    元-102萬1373元=32萬3627元），且因原告未如期完成致被
    告遭業主即登山營造股份有限公司罰款等語資為抗辯，並聲
    明：原告之訴駁回。
三、兩造就前有簽立採購單，由原告承攬被告所發包位於臺北市
    內湖區康寧路與東湖路口工地（即內湖321-連續壁工程）之
    舊電塔基礎破碎工程（即系爭工程），約定承攬總價為304
    萬5000元；被告已支付工程款170萬元之事實均不爭執，並
    有採購單及第一銀行國內匯入匯款查詢單等在卷可稽（見本
    院110年度司促字第3848號卷第9頁、第13-19頁，下稱司促
    卷），此部分之事實，堪以認定。
四、本院之判斷：
　　本件原告主張系爭工程已依約完成，依兩造間契約關係及承
    攬法律關係，被告應給付剩餘工程款134萬5000元，被告則
    以前揭情詞置辯，是本件爭點應為：㈠系爭工程是否已依約
    施作完成？㈡原告施作工程是否有瑕疵？倘確存瑕疵，被告
    抗辯支出修補之必要費用是否罹於除斥期間？如未罹於時效
    期間，則被告抗辯支出修補之必要費用，是否有理由？分述
    如下：
　㈠按稱承攬者，謂當事人約定，一方為他方完成一定之工作，
    他方俟工作完成，給付報酬之契約；報酬應於工作交付時給
    付之，無須交付者，應於工作完成時給付之。工作係分部交
    付，而報酬係就各部分定之者，應於每部分交付時，給付該
    部分之報酬，民法第490條第1項、第505條分別定有明文。
    次按當事人主張有利於己之事實者，就其事實有舉證之責任
    ，民事訴訟法第277條亦定有明文。再按原告對於自己主張
    之事實已盡證明之責後，被告對其主張，如抗辯其不實並提
    出反對之主張者，則被告對其反對之主張，亦應負證明之責
    ，此為舉證責任分擔之原則。又各當事人就其所主張有利於
    己之事實，均應負舉證之責，故一方已有適當之證明者，相
    對人欲否認其主張，即不得不更舉反證（最高法院99年度台
    上字第483號民事判決意旨參照）。
　㈡系爭工程原告應已依約施作完成：
　1.證人謝信鋒證稱：系爭工程由我施作，施作方式是將舊有基
    礎進行破壞，是用硬碰硬的方式去破壞舊有電塔的地下結構
    ，施工時間長，機具磨損非常大，我們是用全套管基樁的設
    備，配合沖擊錘進行破壞，如果遇到困難可能兩天才做壹個
    單元。整個工程做完大約1 、2個月。施工過程中，原告或
    被告並無另外特別指示。每個單元施作完後，營造廠登山營
    造、我、被告共同三方確認，因為我要破壞原有地層而不是
    結構物的破壞，才算完成。每個單元都會查驗，每個單元做
    完後要把現有的土再回填回去，再做下壹個單位，是依次進
    行。現場我是施作方，營造廠是監造，被告在每個單元查驗
    時都會過來現場看。被告訴訟代理人凌敬勇是老闆，他們有
    另外壹個負責人。司促卷第11頁上的施工切結書上是我的簽
    名。甲方是被告現場負責人楊成元。第一次我做好營造廠也
    確認正確，我就撤場。被告後來遇到障礙，凌敬勇有意見通
    知原告說我有沒有做完美，原告的廖先生叫我進場，所以我
    第二次進場，第二次進場有做三個地方的重複施工，做完後
    ，三方都確認過有問題的區塊沒有問題後，才簽這份施工切
    結書，這個切結書是針對第二次進場三個地方重複施工做切
    結，切結書上宥威和星晟元應該都是凌敬勇的公司，但我不
    確定。我說的三方是登山營造，我跟星晟元公司，之後就沒
    有收到星晟元公司的任何反應後續有瑕疵或未施作完成或已
    經逾期之通知等語（見本院卷第144-149頁）。
　2.證人楊成元證稱：我於109年3月到同年11月30日受僱於被告
    ，現已離職。我並未參與系爭工程，是參與連續壁的工程，
    連續壁是分塊做，我是109 年3 月進場，但進場時連續壁前
    置作業完成一半，前置作業是指鋪面導溝，原告是施作鑽破
    工程破壞舊基礎，在前置作業前就已經完成，因為兩個工程
    的機具都很大，原告要先做完，前置作業才能繼續進行，我
    接手後在4 月時有挖到舊基礎，本來用小怪手無法排除，後
    來用大怪手才排除，這是被告自己排除的，我們109年7月連
    續壁正式做的時候挖到一半完全挖不下去，自己用怪手挖了
    3、4次，沒辦法才請原告公司進場，我打電話通知謝信鋒，
    他帶二個師傅進場，超過七個工作天排除，原告進場1次排
    除後有簽司促卷第11頁上的施工切結書，簽這個文件表示這
    個部分已經處理完，我有跟凌敬勇報告，凌敬勇說這個可以
    簽沒有問題，之後就沒有遇到障礙沒有排除的情況，簽署時
    間點應該是同年的10月，我離職前。在施作時，我每天都有
    拍照回報給凌敬勇等語（見本院卷第224-228頁）。
　3.就上開兩位證人證言相互勾稽至少可推得，於原告再次進場
    施工，完成後經被告確認無誤後，方簽署施工切結書，且簽
    署後即已無遇到施工障礙未排除之情形，況參施工切結書上
    明載「本公司承攬內湖321地號（康寧路3段東湖路交接）連
    續壁工程部分施工區段之舊有電塔基礎結構破壞。現已施作
    完成且已由甲方乙方雙方現場負責人核定無誤以此切結。雙
    方現場負責人甲方：宥威楊成元乙方：謝信鋒」（見司促卷
    第11頁），併佐本院依職權調取宥崴營造有限公司之商工登
    記資料，其負責人為凌敬勇，公司登記地址為臺北市○○區○○
    ○路0段000號14樓之4（見本院卷第265頁），確與被告公司
    登記地址相同，此與證人謝信鋒證述稱被告訴訟代理人凌敬
    勇為被告實質負責人，且同為宥崴營造有限公司負責人相符
    ，並為被告負責確認、查驗工程進度之人，證人楊成元於系
    爭工程施作過程中亦是向凌敬勇報告進度，既經凌敬勇確認
    同意後方簽署切結書，可徵原告確已依約施工完成，堪認原
    告應已就其依約完成施作乙節盡其舉證之責。
　4.被告固舉登山營造股份有限公司109年9月4日函抗辯原告未
    依約施工云云，然證人楊成元已明確證稱係109年10月工程
    施作完成，經凌敬勇同意後方簽署前開切結書乙節，此顯在
    登山營造股份有限公司發函被告排除障礙之後，被告據此抗
    辯原告未依約施作，實乏所據。
　5.被告固另提出附件3增加工程費及附件4再度施工大事紀為憑
    （分見本院卷第79頁、第81頁），然此為被告片面製作，並
    為原告所否認，被告復未提出其他客觀相佐之證明，難認被
    已盡其提反證之責，亦無從為有利於被告之認定。基上，應
    認原告已依約完成系爭工程。
　㈢被告就原告施作工程存有瑕疵，亦僅舉附件3增加工程費及附
    件4再度施工大事紀為憑，此與前開兩位證人證言及切結書
    所載顯有不合，無法認定被告已就原告施作存有瑕疵已盡舉
    證責任，即無從為有利於被告之認定。則被告支出修補之必
    要費用是否罹於除斥期間及金額是否有據，即毋庸再為審酌
    ，一併敘明。
五、末按給付無確定期限者，債務人於債權人得請求給付時，經
    其催告而未為給付，自受催告時起，負遲延責任。其經債權
    人起訴而送達訴狀，或依督促程序送達支付命令，或為其他
    相類之行為者，與催告有同一之效力；遲延之債務，以支付
    金錢為標的者，債權人得請求依法定利率計算之遲延利息；
    應付利息之債務，其利率未經約定，亦無法律可據者，週年
    利率為百分之5，民法第229條第2項、第233條第1項前段及
    第203條分別定有明文。是本件原告主張自支付命令繕本送
    達被告翌日起即110年3月31日至清償日止（見司促卷第49頁
    ），按週年利率5%計算之利息，於法有據，應予准許。
六、綜上所述，本件原告依兩造間契約及民法第490條第1項、第
    505條規定，請求被告給付134萬5000元，及自110年3月31日
    起至清償日止按週年利率5%計算之遲延利息，為有理由，應
    予准許。
七、本件事證已臻明確，兩造其餘攻擊防禦方法及所提證據，經
    本院斟酌後，認均不足以影響本判決之結果，自無逐一詳予
    論駁之必要，併此敘明。
八、訴訟費用負擔之依據：民事訴訟法第78條。
中　　華　　民　　國　　111 　年　　8 　　月　　29　　日
                  民事工程法庭    法　官　何佳蓉
以上正本係照原本作成。
如對本判決上訴，須於判決送達後20日內向本院提出上訴狀。如
委任律師提起上訴者，應一併繳納上訴審裁判費。
中　　華　　民　　國　　111 　年　　8 　　月　　30　　日
                                  書記官　陳立俐